【裁判字號】    96,交上易,400
【裁判日期】    970306
【裁判案由】    過失致死
【裁判全文】
臺灣高等法院刑事判決               96年度交上易字第400號
上  訴  人  臺灣士林地方法院檢察署檢察官
上  訴  人
即  被  告  丁○○
選任辯護人  吳磺慶律師
上列上訴人因被告過失致死案件，不服臺灣士林地方法院96年度
交易字第614 號，中華民國96年10月11日第一審判決（起訴案號
：臺灣士林地方法院檢察署96年度偵字第8752號），提起上訴，
本院判決如下：
    主  文
上訴駁回。
    事實及理由
一、本案經本院審理結果，認第一審判決對被告丁○○犯過失致
    人於死罪，處有期徒刑7 月之諭知，核無不當，應予維持，
    並引用第一審判決書記載之事實、證據及理由（如附件）。
二、被告上訴意旨略以：本件事故發生，可能係右前輪輪胎爆裂
    ，失控撞向水泥護欄，為何輪胎爆裂，是否被異物刺破屬不
    可抗力；被告及其他同車之人並不確定實際車速之情形下，
    是否超速容有審酌空間；被告符合自首減輕條件，並積極尋
    求與告訴人和解而有悔悟之心等語。
三、檢察官上訴意旨則以：被告迄今仍未與被害人達成和解，對
    所犯內容，毫無悔意，原審量刑輕等語。
四、查原判決業於理由中說明被告超速之依據，其過失並與被害
    人死亡間有相當因果關係，並不悖論理及經驗法則，被告於
    原審復為有罪之陳述，其上訴再為指摘，自無理由。另被告
    辯稱爆胎一節，其於本院準備程序中業自承行車前並未檢查
    輪胎，如未超速而有爆胎之可能性，亦係自己之過失所致等
    情，此部分所辯亦不足採。再刑法第62條之自首，係得減輕
    其刑。原審業已審酌被告在夜間山路超速行駛，一時逞快，
    造成無法彌補之遺憾，被害人因此喪失生命，損害重大，被
    告之過失程度嚴重，惟犯後承認犯罪，態度良好，但因賠償
    數額無法達成共識，未能與被害人家屬達成和解等情狀，量
    處有期徒刑7 月，並敘明其自首不宜減輕其刑，量刑亦甚妥
    適，核無不當，應予維持，被告上訴為無理由。另檢察官上
    訴指摘原判決量刑過輕，惟原判決已考量被告犯後態度，且
    就被告自首部分不予減輕其刑，檢察官之上訴亦難認有理由
    ，同應予駁回。
據上論斷，應依刑事訴訟法第368 條、第373 條，判決如主文。
本案經檢察官陳大偉到庭執行職務。
中    華    民    國    97    年    3     月    6     日
            刑事第十五庭  審判長法  官  吳昭瑩
                                法  官  蘇隆惠
                                法  官  李正紀
以上正本證明與原本無異。
不得上訴。
                                書記官  鄭信昱
中    華    民    國    97    年    3     月    6     日
附錄：本案論罪科刑法條全文
中華民國刑法第276條
因過失致人於死者，處2 年以下有期徒刑、拘役或2 千元以下罰
金。
從事業務之人，因業務上之過失犯前項之罪者，處5 年以下有期
徒刑或拘役，得併科3 千元以下罰金。
附件：
臺灣士林地方法院刑事判決             96年度交易字第614號
公  訴  人  臺灣士林地方法院檢察署檢察官
被      告  丁○○  男  20歲（民國○○年○月○○日生）
                    身分證統一編號：Ｚ000000000號
                    住臺北市信義區○○○路15巷18號5樓
                    居基隆市○○區○○路4號7樓
上列被告因過失致死案件，經檢察官提起公訴（96年度偵字第87
52號），而被告於準備程序中就被訴事實為有罪之陳述，經裁定
進行簡式審判程序，並判決如下：
    主  文
丁○○犯過失致人於死罪，處有期徒刑柒月。
    事實及理由
壹、程序部分：按適用簡式審判程序之有罪判決書之製作，準用
    刑事訴訟法第454 條之規定，同法第310 條之2 定有明文。
    本件經裁定進行簡式審判程序，爰依照前開法律規定，準用
    刑事訴訟法第454 條為判決書之製作，先予敘明。
貳、實體部分：
一、犯罪事實：丁○○於民國96年7 月11日凌晨1 時許，駕駛車
    號4469-PD 號自用小客車，搭載丙○○（右前座）、甲○○
    （左後座）及黃鈺芷（右後座），沿陽金公路由南向北行經
    臺北市北投區竹子湖陽金公路台電第191 號電線桿附近下坡
    彎道時，原應注意行車應依規定速限行駛，而依當時之情形
    ，並無不能注意之情事，竟疏未注意速限規定，於下坡時以
    超速行駛，致遇彎時緊急煞車，猶無法及時減至得以安全過
    彎之速度，亦無法依其當時之速度確切掌握轉彎弧度，導致
    車輛失控，右前車頭撞擊道路右側水泥護欄，使右後座乘客
    黃鈺芷在緊急煞車及車輛撞擊護欄致瞬間改變運動方向之際
    ，頭部與車體發生猛烈碰撞，引發顱內出血，經送往臺北市
    立聯合醫院陽明院區救治，仍不治死亡（另造成乘客丙○○
    、甲○○受傷部分，均未據告訴）。案經臺北市政府警察局
    北投分局報告暨黃鈺芷之父母戊○○及乙○○訴由臺灣士林
    地方法院檢察署檢察官偵查起訴。
二、上揭犯罪事實，業據被告於警詢、偵訊及本院訊問時坦承不
    諱，核與證人丙○○、甲○○於警詢、偵訊所述本件車禍發
    生經過之情節大致相符，復有道路交通事故調查報告表(一)、
    (二)、道路交通事故現場圖、臺北市政府警察局北投分局交通
    分隊道路交通事故補充資料表、車禍現場又車損照片在卷可
    稽。而被害人黃鈺芷因本件車禍頭部與車體撞擊，引發顱內
    出血不治死亡等事實，有臺灣士林地方法院檢察署相驗屍體
    證明書、法醫驗斷書、相驗照片在卷可證，堪予認定。
三、按行車速度，應依規定速限，不得超速，此見道路交通安全
    規則第93條第1 項規定即明。本件肇事路段速限為每小時40
    公里（見道路交通事故調查報告表(一)之記載），被告自承於
    下坡路段快速行駛（見本院卷第25頁），證人丙○○亦於警
    詢時證稱：當時車速很快等語（臺灣士林地方法院檢察署96
    年度相字第439 號卷第15頁），而觀諸道路交通事故現場圖
    ，被告所駕車輛撞擊道路右側水泥護欄前，煞車所遺留之煞
    車痕跡長達11.7公尺，據此煞車痕之長度，雖無法確知被告
    當時之行車速度，惟依一般經驗法則，可知被告行車速度必
    已超過每小時40公里之速限，否則不至於在低於每小時40公
    里之情形下，留下11.7公尺之煞車痕，亦不可能無法煞停而
    失控撞上護欄，更不可能讓被害人在車內與車體發生猛撞擊
    而顱內出血，是被告行車超速違規情形甚為明確，其具有過
    失甚為灼然。又被告前揭超速之過失行為，致遇彎須緊急煞
    車，併無法安全過彎，撞擊護欄，使車輛瞬間改變運動速度
    及方向，進而使被害人黃鈺芷頭部與車體產生猛裂撞擊，引
    發顱內出血，送醫不治死亡，其過失行為與被害人黃鈺芷之
    死亡具有相當因果關係，甚為明確。
四、綜上所述，本件事證明確，被告犯行，洵堪認定，應依法論
    科。
五、核被告所為，係犯刑法第276 條第1 項之過失致死罪。爰審
    酌被告與朋友駕車夜遊，擔任駕駛，在夜間山路超速行駛，
    一時逞快，造成無法彌補之遺憾，被害人因此喪失生命，損
    害重大，被告之過失程度嚴重，惟犯後承認犯罪，態度良好
    ，但因賠償數額無法達成共識，未能與被害人家屬達成和解
    ，併其生活狀況、品行、智識程度等一切情狀，量處如主文
    所示之刑。
六、至臺北市○○○○○道路交通事故肇事人自首情形紀錄表雖
    記載：被告於肇事後有親自或託人電話報警，並報明肇事人
    姓名、地點、請警方前往處理等情，此有前揭紀錄表在卷可
    查。然本件車禍被告具有嚴重過失，所生損害相當重大，被
    告於本院審理時僅表示：對方要求700 萬元，伊有能力賠償
    40萬元等語（見本院卷第29頁），被告顯係遇被害人家屬請
    求高額賠償，未積極思考提出其他和解方案。另被告於本院
    訊問其行車速度時答稱：有稍微快一點等語（見本院卷第25
    頁），其回答「稍微」之用語，顯未能真心面對自己超速釀
    禍之事實，凡此均難認被告已有真誠悔悟之心，故縱認其符
    合自首要件，本院認仍不宜據以減輕其刑，附此敘明。
七、依刑事訴訟法第273條之1第1項、第299條第1項前段，
    刑法第276 條第1 項，刑法施行法第1 條之1 第1 項、第2
    項前段，判決如主文。
八、如不服本判決，應於收受送達後10日內向本院提出上訴書狀
    ，其未敘述上訴之理由者並得於提起上訴後20日內向本院補
    提理由書（均須按他造當事人之人數附繕本）。
本案經檢察官洪三到庭執行職務。
中    華    民    國    96    年    10    月    11    日
                  刑事第七庭法  官  周群翔
以上正本證明與原本無異。
                            書記官  劉育君
中    華    民    國    96    年    10    月    11    日
附錄本案論罪科刑法條全文：
中華民國刑法第276條
因過失致人於死者，處2 年以下有期徒刑、拘役或2 千元以下罰
金。
從事業務之人，因業務上之過失犯前項之罪者，處5 年以下有期
徒刑或拘役，得併科3 千元以下罰金。


司法院資訊處製作；財團法人民間司法改革基金會備份。
